臺灣嘉義地方法院刑事判決　　　　　　　 96年度訴字第773號
公　訴　人　臺灣嘉義地方法院檢察署檢察官
被　　　告　甲○○
上列被告因違反稅捐稽徵法案件，經檢察官提起公訴（95年度偵
字第8832號），被告於本院行準備程序時就犯罪事實為有罪之陳
述，經本院合議庭裁定適用簡式審判程序，判決如下：
    主  文
甲○○公司負責人，為納稅義務人以不正當方法逃漏稅捐，累犯
，處有期徒刑伍月，如易科罰金，以銀元參佰元折算壹日，減為
有期徒刑貳月又拾伍日，如易科罰金，以銀元參佰元折算壹日。
    事  實
一、甲○○前曾犯偽造文書罪，經法院判處有期徒刑四月確定，
    於民國九十年一月三十一日執行完畢；又其係址設嘉義縣水
    上鄉大崙村二重溝十八號「靖喜貿易有限公司」（下稱靖喜
    公司）之登記負責人並實際上負責公司營運之業務，明知靖
    喜公司與玉信實業有限公司（下稱玉信公司）間實際上並無
    任何進貨之事實，竟為逃漏納稅義務人靖喜公司營業稅及虛
    增靖喜公司之營業額以便得向銀行辦理貸款，於民國九十一
    年六月間，自不詳管道取得玉信公司名義之統一發票四張（
    發票號碼分別為NA00000000、NA00000000、NA00000000、NA
    00000000），金額合計新台幣（下同）三千八百零一萬五千
    二百元，並於九十一年九月十六日，利用不知情之會計人員
    ，將前開虛偽交易內容計算入得扣抵之進項稅額內，登載於
    「營業人銷售額與稅額申報書」上，併前開不實之統一發票
    為進項憑證，持向稅捐機關行使，申報扣抵營業稅進項稅額
    ，以此不正當方法逃漏靖喜公司營業稅一百九十萬零七百六
    十元，足以生損害於稅捐稽徵機關核定稅額之正確性。
二、案經法務部調查局南部機動組報告臺灣高雄地方法院檢察署
    呈請臺灣高等法院檢察署檢察長令轉臺灣嘉義地方法院檢察
    署檢察官偵查起訴。
    理 由
一、本件經被告甲○○於本院準備程序時當庭表示認罪，而以簡
    式審判程序審理，此有本院九十六年九月二十七日準備程序
    筆錄及同日審判筆錄各一份附卷足憑，則依據刑事訴訟法第
    二百七十三條之二、同法第一百五十九條第二項之規定，不
    適用傳聞法則有關限制證據能力之相關規定，合先敘明。
二、上揭事實，業據被告於審理時坦承不諱，經證人顏明通、呂
    玉金、黃讌喜、蔡憲文於偵查中結證甚詳（偵卷第162至164
    頁），復有靖喜公司設立登記表、高雄地檢九十五年南偵緝
    字第三七九六號不起訴書、財政部臺灣省南區國稅局嘉義縣
    分局九十六年五月三十日南區國稅嘉縣三字第0960008737號
    函及函附靖喜公司營業稅申報告書、進銷項憑證明細資料表
    及交易對象彙加明細表（五十三紙）、財政部高雄關稅局九
    十六年六月二十九日高普業字第0961011857號函附之進出口
    統計資料調印報表及電子報單（四份）、財政部台北關稅局
    九十六年七月十七日北普出字第0961017280號函附之出口報
    單通關電子資料、第一商業銀行興嘉分行九十六年七月十一
    日一興存字第一五三號函附靖喜公司交易明細及中華商業銀
    行嘉義分行九十六年五月二十二日中銀嘉字第一一三號函附
    之交易明細附卷可憑，綜上事證，被告審判中自白確與事實
    相符，要屬無疑；本案事證明確，被告犯行，應堪認定。
三、按行為後法律有變更者，適用行為時之法律。但行為後之法
    律有利於行為人者，適用最有利於行為人之法律。此為刑法
    第二條第一項揭示之法律變更從舊從輕原則，查刑法於九十
    四年一月七日修正，於同年二月二日公布，並自九十五年七
    月一日施行，本件被告上揭犯行，為新法施行前之行為，其
    應適用之新、舊法比較如下：
（一）刑法第三十三條第五款關於「罰金：一元以上」之規定，
      修正公布為「罰金：新臺幣一千元以上，以百元計算之。
      」刑法法定本刑中列有罰金刑者，其法定最低度罰金刑因
      之提高，涉及科刑規範變更，自有新舊法比較必要（最高
      法院九十五年第八次刑事庭會議決議參照），比較結果，
      以舊法有利於行為人，被告上揭犯行，屬九十五年七月一
      日新法施行前之行為，應適用舊法第三十三條第五款規定
      ，定其罰金部分之法定刑。
（二）被告行為後，刑法第四十七條第一項規定，修正為因犯罪
      經判處「徒刑」確定，執行完畢五年以內，「故意」再犯
      本案法定刑為有期徒刑以上之罪，為累犯，則倘依九十五
      年七月一日修正施行前後刑法第四十七條新舊法規定，均
      符合累犯之要件，刑罰權規範狀態並無利或不利之變更，
      不生新舊法比較問題，自應適用現行刑法第四十七條第一
      項規定，論以累犯。
（三）刑法「罰金刑加減」規定，將舊法「僅加減其最高度」規
      定（刑法第六十八條），改為「最高度及最低度同加減之
      」（刑法第六十七條），罰金法定刑之加減範圍變更，屬
      刑罰權科刑規範變更，自有新舊法比較必要，經比較結果
      ，於有加重事由時，舊法最低度刑未同加，對被告較為有
      利。
（四）被告行為時之刑法第四十一條第一項前段規定：「犯最重
      本刑為五年以下有期徒刑以下之刑之罪，而受六個月以下
      有期徒刑或拘役之宣告，因身體、教育、職業、家庭之關
      係或其他正當事由，執行顯有困難者，得以一元以上三元
      以下折算一日，易科罰金。」依行為時之易科罰金折算標
      準即修正前罰金罰鍰提高標準條例第二條前段（現已刪除
      ）規定，就其原定數額提高為一百倍折算一日，則本件被
      告行為時之易科罰金折算標準，應以銀元一百元以上三百
      元以下折算一日，再經折算為新臺幣後，為新臺幣三百元
      以上九百元以下折算為一日。惟依前述，被告犯罪後刑法
      業已修正並施行，修正後刑法第四十一條第一項前段規定
      ：「犯最重本刑為五年以下有期徒刑以下之刑之罪，而受
      六個月以下有期徒刑或拘役之宣告者，得以新臺幣一千元
      、二千元或三千元折算一日，易科罰金。」是易科罰金之
      折算標準至少為新臺幣一千元折算一日。比較行為時及修
      正後之易科罰金折算標準，行為時之折算標準顯較修正後
      為低，較有利於被告，就被告上揭犯行，應依刑法第二條
      第一項前段，適用修正前刑法第四十一條第一項前段規定
      ，及修正前罰金罰鍰提高標準條例第二條，定其折算標準
      。
（五）前述法律變更情形，比較新舊法後，均適用較有利之修正
      前行為時法，毋庸審酌一體適用或分別適用修正前後法律
      。
四、核被告所為，係違犯稅捐稽徵法第四十七條第三款、第四十
    一條之公司負責人為公司之納稅義務人以不正當方法逃漏稅
    捐罪。另被告利用不知情之會計人員製作不實「營業人銷售
    額與稅額申報書」持以申報而違犯前開之罪，係間接正犯。
    至稅捐稽徵法第四十七條第一款規定係將納稅義務人之責任
    ，基於刑事政策之考慮，於其應處徒刑範圍，轉嫁於公司負
    責人，受罰之公司負責人乃屬「代罰」性質，併予敘明。又
    被告前因偽造文書案件，經法院判處有期徒刑四月確定，於
    九十年一月三十一日執行完畢，有臺灣高等法院被告前案紀
    錄表附卷可按，其於有期徒刑執行完畢五年以內，故意再犯
    本案為有期徒刑以上之罪，為累犯，應依刑法第四十七條第
    一項規定，加重其刑。爰審酌被告為公司之負責人，竟不依
    法繳納稅捐，而思以虛報支出之不正當方式，使公司逃漏稅
    捐，減少國家稅收，損害告發人之權益，並妨害稅捐機關對
    稅捐稽徵之正確性，及逃漏之稅額非高，坦承犯行之犯後態
    度等一切情狀，量處如主文所示之刑，並諭知易科罰金之折
    算標準。又被告上開犯行之犯罪時間，均在九十六年四月二
    十四日以前，復無不得減刑之例外情形，合於中華民國九十
    六年罪犯減刑條例第二條第一項第三款之規定，爰併諭知減
    得之刑及易科罰金之折算標準。
據上論斷，應依刑事訴訟法第二百七十三條之一第一項、第二百
九十九條第一項前段，稅捐稽徵法第四十七條第一款、第四十一
條，刑法第十一條前段、第二條第一項前段、第四十七條第一項
第四十一條第一項前段（修正前），刑法施行法第一條之一第一
項、第二項前段，罰金罰鍰提高標準條例第二條（廢止前），中
華民國九十六年罪犯減刑條例第二條第一項第三款、第七條、第
九條，判決如主文。
本案經檢察官蔡彥守到庭執行職務
中　　華　　民　　國　　96　　年　　9 　　月　　29　　日
                  刑事第一庭  法　官　蔡廷宜
上列正本證明與原本無異。
如不服本判決，應於判決送達後十日內向本院提出上訴狀（應附
繕本）。告訴人或被害人如對於本判決不服者，應具備理由請求
檢察官上訴，上訴書狀依法應敘述具體理由，如未敘述具體上訴
理由者，應於上訴期間屆滿後二十日內補提理由書於本院，其上
訴期間之計算係以檢察官收受判決正本之日期為準。
中　　華　　民　　國　　96　　年　　9 　　月　　29　　日
                              書記官  蕭琪男
附錄本判決論罪法條全文：
稅捐稽徵法第四十一條
 (逃漏稅捐之處罰)
納稅義務人以詐術或其他不正當方法逃漏稅捐者，處 5 年以下有
期徒刑、拘役或科或併科新台幣6萬元以下罰金。
稅捐稽徵法第四十七條
 (法人或非法人團體負責人之刑責)
本法關於納稅義務人、扣繳義務人及代徵人應處徒刑之規定，於
左列之人適用之：
一  公司法規定之公司負責人。
二  民法或其他法律規定對外代表法人之董事或理事。
三  商業登記法規定之商業負責人。
四  其他非法人團體之代表人或管理人。
